【裁判字號】    97,易,1318
【裁判日期】    970813
【裁判案由】    賭博
【裁判全文】
臺灣臺北地方法院刑事判決              97年度易字第1318號
公  訴  人  臺灣臺北地方法院檢察署檢察官
被      告  乙○○
上列被告因賭博案件，經檢察官聲請簡易判決處刑（97年度偵字
第5139號），因本院認為不宜以簡易判決處刑，而適用通常訴訟
程序審理後，判決如下：
    主      文
乙○○無罪。
    理      由
一、公訴意旨略以：被告丙○○（另予判決）、乙○○二人基於
    賭博之犯意，於民國97年2月6日21時40分許，在台北縣新店
    市○○街2號「咸亨宮」廣場之公眾得出入之場所，公然以
    骰子為賭具賭博財物，並由桌面上賭客輪流做莊，每次以每
    人所擲4顆骰子點數比大小，擲出之骰子點數比莊家大時則
    莊家需支付該名賭客押注之賭金，若點數比莊家小，押注之
    賭金則歸莊家所有。嗣經警於97年2月6日22時7分許，在上
    開地點查獲，並扣得骰子84顆、瓷碗1只、賭桌上之賭金新
    台幣（下同）4萬5千1百元，因認被告乙○○涉犯刑法第266
    條第1項之賭博罪嫌。
二、按犯罪事實應依證據認定之，無證據不得認定其犯罪事實；
    不能證明被告犯罪者，應諭知無罪之判決，刑事訴訟法第15
    4條第2項、第301條第1項分別定有明文。又認定犯罪事實須
    依証據，為刑事訴訟法所明定，故被告否認犯罪事實所持有
    之辯解縱屬不能成立，仍非有積極證據足以證明被告有犯罪
    之行為，否則不能遽為被告有罪之認定，最高法院30年上字
    第1831號著有判例，足資參照。又認定犯罪之事實，須依證
    據，是否可信，更須斟酌各方面之情形，尤不能以推測理想
    之詞，以為科刑判決之基礎；事實之認定應憑證據，如未能
    發現相當證據，或證據不足以證明，自不能以推測或擬制之
    方法，以為裁判基礎，最高法院20年上字第958號、40年台
    上字第86號分別著有判例，可資參考。
三、公訴人認為被告乙○○犯賭博罪嫌，無非係以公訴證據：
    被告丙○○、乙○○之供述，證人甲○○之證訴，扣
    案之骰子84顆、瓷碗1只、賭資4萬5千1百元等為論據。然查
    ：
 (一) 被告乙○○自警詢、偵查迄審理中，始終堅決否認犯行，辯
    稱：伊當時雖在賭博場所，然係在賭桌旁邊看電視，並未參
    與賭博，伊是冤枉的等語，從而，被告既否認犯罪，渠之供
    述並不能供為被告有罪之證據甚明。而同案被告丙○○於警
    詢、偵查、審理中，雖坦承自己有參與賭博犯行，然依其對
    被告乙○○有無參與賭博部分，則僅供稱：「有確定該名女
    子在桌邊，但我無法確定她有無賭博」（見偵卷第10頁警詢
    筆錄）；「我是有看到她在桌子、椅子的旁邊。（問：曾女
    有無賭博？）我真的不知道。我剛到而已」（見偵卷第40頁
    ，檢察官訊問筆錄）及「（問：有無看到被告乙○○賭博？
    ）我只有看到她站在桌子旁邊」等語（參見本院97年6月23
    日審理筆錄），均不能供為被告乙○○於本案確有參與賭博
    犯行之積極證據甚明。
 (二) 次查，證人甲○○於偵查中證稱：「當時被告乙○○坐在丙○○對面。她沒有在丟骰子，但是她前面有賭資，當時是丙○○做莊。（問：你喊「警察」時，她做何反應？）她回頭
    就跑。」等語（見偵卷第39頁）；於審理中則證稱：「97年
    2月6日晚上9點40分許，我在新店市○○街二號咸亨官廣場
    取締賭博。當時我們一台車4個人過去，2個制服，2個便服
    ，因為不好停車，所以2個制服將我們2個便服放下車，先過
    去取締，制服因為太明顯，所以先在門口，由我1個人穿便
    服先進去。我一靠近賭桌，就在作莊的男子即被告丙○○旁
    邊。我在那邊3到5秒後，確定桌上有賭資及賭具。後來作莊
    的人要收賭資，我當場壓住桌子上的賭資，說「警察」…，
    被告乙○○當天穿著紅色衣服很明顯，我當時就有注意她，
    而且她面前也有賭資，我說要抓人時，她便往外跑，我通知
    我同事說「穿紅衫」（台語），表示那位女子也有賭博，我
    同事便將她抓起來。…除了被告乙○○、丙○○外，沒有抓
    到其他人…。進行取締時，有二位制服員警在廣場門口，沒
    有靠近賭桌…被告丙○○是由我抓的，被告乙○○是二位制
    服警察同時抓到的。…還有一位便服警員在外面停車，還沒
    有進來。…查獲賭博時，沒有賭客願意乖乖坐在那邊讓你抓
    ，只要確定有在賭桌旁邊，參與這個賭博，你的面前有賭資
    ，就可認定有參與賭博。…圍著賭桌的人有二圈，而且都站
    得很高，被告站在第一排，以該位置當地根本沒有電視，而
    且也根本看不到電視，電視是在旁邊小房間裡面，根本不在
    賭桌旁邊」等語（參見本院97年7月30日審理筆錄）。綜合
    上開證人甲○○之證詞，足證本件執行取締職務之警員，當
    時認定被告乙○○參與賭博之證據，無非係以(1)被告乙○○
    當時坐在賭桌旁邊第1排，且面前有賭資；(2)於警員（即證
    人甲○○）喊「警察」時，被告乙○○回頭就跑等為證據。
    然查，本件之查獲場所為台北縣新店市「咸亨宮」廣場，當
    地原為公眾得自由出入之場所，且97年2月6日晚間，本為農
    曆除夕夜晚，從而當晚在該處之人數甚多，此參諸同案被告
    丙○○於審理中供稱：「骰子及碗公我不知道是誰的，我是
    在那邊玩，大家輪流作莊。當時現場大約20幾個人…實際上
    在賭博的有8、9個，其他人在旁邊圍觀，有的站在椅子上，
    因為賭桌旁邊圍了很多人…」等語（見本院97年6月23日審
    理筆錄）；及證人甲○○上開證述：「圍著賭桌的人有二圈
    ，而且都站得很高，被告站在第一排」等語益明。而衡諸常
    情，賭場聚集之處，本為呼盧喝雉之喧嘩場所，圍在賭桌四
    週之人，固不乏實際參與賭博之賭徒，然圍觀看熱鬧之人亦
    非少數。況本件之賭博場所又非密閉之空間或專供賭徒出入
    之賭場（如一般為逃避警察取締，有專人管制門禁出入之地
    下賭場），而係廟宇前之開放廣場，且查獲當為除夕夜晚，
    民眾依民俗前往廟宇者大有人在，見有多數人聚集於該處，
    而本於看熱鬧之心情，短暫靠近觀望後偶有停留之情形，即
    難以逕予排除。而刑法上之賭博罪，須有實際參與賭博之積
    極行為為構成要件，並非凡在賭場四週逗留者，即可逕以賭
    博罪相繩，證人甲○○所稱：「只要確定有在賭桌旁邊，面
    前有賭資，就可認定有參與賭博」云云，顯係逕依經驗法則
    所為之臆測與推斷，尚難為被告有罪之積極證據，尤不能據
    此逕為被告必有參與賭博之事實認定甚明。尤以本件既已證
    明當時有多數人圍於賭桌四週，甚至已排成二圈（參見證人
    甲○○上開證述）之擁擠場合，縱被告乙○○面前確有賭資
    ，然亦有可能係聚集於被告乙○○左右或甚至站在後排之人
    所放置，未必即屬被告乙○○所有，證人即查獲之警員甲○○據此遽認為被告乙○○參與賭博之積極證據，尤屬率斷。
    至於證人甲○○喊「警察」時，被告乙○○固有掉頭就跑之
    行為，然衡以警員在取締賭博當下，在場之人莫不「一鬨而
    散」，原為一般人畏事之生理反應，亦難以據此即推斷被告
    乙○○本人確有參與賭博。綜合上述，本件證人甲○○當日
    所見，均不能供為被告乙○○有罪之積極證據甚明。參以證
    人甲○○亦證稱：「當時被告乙○○坐在丙○○對面。她沒
    有在丟骰子…」等語及同案被告丙○○於審理中供稱：「（
    問：站在桌邊是否可以看到電視？）可以。（問：以當時環
    境，被告乙○○站在桌子旁邊是否可以看到電視？可以」等
    語以觀，被告乙○○所辯：伊當時係在賭桌旁邊看電視，並
    未參與賭博等語，即尚屬可採。
四、綜上所述，本件公訴人所引用之公訴證據，其中被告丙○○
    、乙○○之供述方面，並無依據；而證人甲○○之證訴亦難
    以遽採；至於扣案之骰子84顆、瓷碗1只、賭資4萬5 千1百
    元等，亦不能證明與被告乙○○之犯行有何關連，或得以證
    明係被告乙○○所有，從而本件並無堪供證明被告乙○○犯
    罪之積極證據甚明。而被告乙○○所辯，亦難謂有何瑕疵可
    指，其所辯即有可採，此外查無其他積極之證據，足資證明
    被告乙○○有如公訴意旨所指之上開犯行，是公訴人所指被
    告乙○○涉有賭博罪嫌，即屬不能證明，自應為無罪之諭知
    。
五、據上論斷，應依刑事訴訟法第452條、第301條第1項，判決
    如主文。
中    華    民    國    97    年    8     月    13    日
                  刑事第十五庭   法  官   楊台清
以上正本證明與原本無異。
如不服本判決，應於判決送達後10日內向本院提出上訴狀（應抄
附繕本）。
                                 書記官   陳麗津
中    華    民    國    97    年    8     月    13    日


司法院資訊處製作；財團法人民間司法改革基金會備份。
